臺灣桃園地方法院民事裁定　　　　　　99年度消債抗字第30號
抗　告　人　辜麗妏
相　對　人　萬榮行銷股份有限公司
法定代理人　劉五湖
上列抗告人即債務人與相對人即債權人萬榮行銷顧問股份有限公
司間消費者債務清理事件，因相對人前對於本院民事執行處司法
事務官所為民國99年3 月2 日98年度執消債更字第65號認可更生
方案之處分不服提出異議，經本院於民國99年4 月2 日以99年度
執事聲字第32號裁定將原處分廢棄，抗告人不服原裁定乃提起本
件抗告，本院合議庭裁定如下：
    主    文
原裁定廢棄。
相對人對本院民事執行處司法事務官民國九十九年三月二日九十
八年度執消債更字第六五號認可更生方案所為處分之異議，應予
駁回。
抗告程序費用新臺幣壹仟元由相對人負擔。
    理    由
一、相對人即債權人萬榮行銷股份有限公司（以下簡稱相對人）
    前對於本院民事執行處司法事務官所為98年度執消債更字第
    65號認可更生方案之處分聲明異議之意旨略以：
    (一)消費者債務清理條例之立法目的，係為使不幸經濟陷入困
      境之人得以清理債務，賦予其經濟上重建更生之機會，提
      高債務人工作意願並改善其生活習慣，使能重新出發，並
      非維持債務人過去慣常之寬逸生活，藉此免除債務。
    (二)抗告人即債務人（以下簡稱抗告人）主張每月生活必要支
      出不含扶養費計新臺幣（下同）1 萬7,101 元（收入2 萬
      9,600 元－清償金額8,499 元－扶養費4 千元），顯屬過
      高且有不當。蓋抗告人除領有房屋補助，是否尚領有子女
      就學等其他補助，抗告人與配偶江勝琳每月實際所得若干
      ，攸關其償債能力，而抗告人配偶正值壯年，未屆法定強
      制退休年齡，且無重大傷病等事由，應有工作能力，可積
      極就業以分擔家計，而非僅以抗告人配偶97年度所得3,47
      4 元，即認其配偶分攤家庭開銷之能力有限，而由抗告人
      負擔大部分之生活支出，並減少抗告人更生方案清償金額
      ，致影響債權人權益。相對人已就抗告人所提原裁定附件
      一之更生方案（下稱本件更生方案）表示不同意，為兼顧
      債權人受償利益，爰依法提出異議，並聲明：原裁定廢棄
      等語。
二、本院99年4 月2 日以99年度執事聲字第32號裁定（下稱原裁
    定）乃以：依卷附抗告人之勞工保險被保險人投保資料表（
    含明細）、存摺影本、薪資條等資料，應認抗告人自97年5
    月12日起迄今，每月至少約有29,600元之固定收入，而依抗
    告人提出之更生方案中，就每月必要支出中之家庭生活費用
    部分（即房租6,000 元、水電費用1,800 元、瓦斯及電話費
    1,000 元），其配偶江勝琳並未分擔，且其正值盛年，復有
    工作，則抗告人全額負擔前開家庭生活費用，是否必要且屬
    適當，非無疑問，攸關抗告人是否已盡清償能力及更生方案
    是否公允之認定，異議意旨指摘原處分不當，求予廢棄，為
    有理由等語，而廢棄原處分。
三、抗告人抗告意旨略以：抗告人與其配偶江勝琳，已於98年9
    月4 日協議離婚，約定2 名未成年子女之權利義務由抗告人
    負擔；另抗告人之前配偶長期未工作、收入不穩定，供自己
    基本生活費已有困難，有時尚須向抗告人索取生活費，根本
    無法共同負擔抗告人以及2 名子女之生活費用；抗告人為單
    親媽媽，獨力扶養2 名幼子，前配偶從未亦無能力負擔任何
    生活費用；抗告人現有固定工作、收入，並全力清償債務，
    原裁定廢棄鈞院司法事務官認可之更生方案，尚有未洽，爰
    依法提起抗告。
四、按債務人有薪資、執行業務所得或其他固定收入，法院認更
    生方案之條件公允者，得不經債權人會議可決，逕依債務人
    之聲請或依職權以裁定認可更生方案；法院為認可之裁定時
    ，因更生方案履行之必要，對於債務人在未依更生條件全部
    履行完畢前之生活程度，得為相當之限制，消費者債務清理
    條例第64條第1 項、第62條第2 項分別定有明文。經查：
    (一)本件抗告人前向本院聲請消費者債務清理之更生程序，經
      本院於98年2 月20日以97年度消債更字第1040號裁定，自
      98年2 月27日下午6 時起開始更生程序乙節，業經本院依
      職權調閱上開民事卷宗查閱無訛，合堪認定。
    (二)抗告人於更生程序進行期間，陳稱其任職於燦圓光電股份
      有限公司，平均每月薪資約24,000元，又每月領有3,000
      元之殘障補助及2,600 元之房租補助，有薪資證明及存摺
      影本附卷可稽；嗣抗告人於抗告狀中復稱，其已於99年3
      月間，自上開公司離職，惟現仍繼續工作等情，業經本院
      依職權調閱抗告人之勞保投保資料可稽。觀諸卷附抗告人
      之勞保投保資料表所示，抗告人於99年10月27日加保，投
      保單位為聯景光電股份有限公司，投保薪資為21,900元，
      是據此計算抗告人之每月收入，應為27,500元。
    (三)抗告人為身障人士，領有中華民國殘障手冊在卷可稽（見
      本院97年度消債更字第1040號卷第19頁），其陳報其每月
      必要生活支出房租6,000 元、交通費用1,000 元、水電費
      1,800 元、瓦斯費及電話費1,000 元乙節，業據其提出房
      屋租賃契約、水電費、電信費收據附卷為憑（見本院上開
      卷第59頁至第63頁、第92頁至第103 頁、第161 頁至第16
      2 頁），核與其所提列之金額相符。另抗告人於98年9 月
      4 日與其配偶江勝琳（現更名為江浩成）離婚，2 人所育
      之2 名未成年子女（分別於88年、90年出生），其權利義
      務之行使與負擔約定由抗告人為之，此有抗告人之全戶戶
      籍資料在卷可稽，抗告人所列之4,000 元之扶養費支出，
      亦屬必要。抗告人因右足疤痕併踝關節攣縮變形，每月需
      固定就診，有國泰綜合醫院竹北分院診斷證明書、醫療收
      據以資佐證（見本院上開卷第110 頁至第130 頁），是抗
      告人稱其每月需支出醫療費用1,000 元，應屬可信。末抗
      告人陳稱其每月需支出膳食費用5,000 元、勞健保費用1,
      400 元，亦屬適宜。
    (四)相對人雖以抗告人之前配偶江勝琳，正值盛年，無重大傷
      病等事由，應有工作能力，可積極就業以分擔家計等語為
      由，聲明異議，惟觀諸卷附抗告人之前配偶江勝琳之勞保
      投保資料查詢表，其自89年起始之投保記錄，顯示其於每
      家公司加保之期間均短暫，大多為數天或數月，且其97年
      度之所得僅3,474 元，有抗告人前配偶江勝琳之勞保局被
      保險人投保資料電子閘門查詢表、97年度稅務電子閘門財
      產所得調件明細表附卷可稽（見本院99年度司執消債更更
      第1 號卷第10頁至第13頁、98年度執消債更字第65號卷第
      237 頁）。是抗告人稱其前配偶工作不穩定、經濟狀況不
      佳，信為真實。況抗告人已與其前配偶離婚，並約定2 名
      未成年子女之權利義務行使及負擔由抗告人為之，是由抗
      告人全額負擔其家庭費用支出（即房租6,000 元、水電費
      用1,800 元、瓦斯及電話費1,000 元），尚符現實；復觀
      諸抗告人所提上開生活必要支出，亦難認有奢侈浪費情形
      ，應認抗告人之前開支出為必要且屬適當。
    (五)據上，以抗告人每月收入27,500元扣除必要支出21,200元
      ，剩餘6,300 元，惟抗告人於本院司法事務官前所提之更
      生方案，以高於每月所餘金額之8,499 元，作為每月更生
      還款金額，並願自更生方案認可處分確定翌月起，以1 個
      月為1 期，每期於10日給付，清償期8 年（共96期），清
      償總金額為815,904 元，債務總清償成數為25.792％，本
      院司法事務官核該抗告人所提之更生方案，尚屬公允、適
      當且可行，乃裁定認可前開方案，並就債務人更生期間之
      生活程度予以相當之限制（見原處分之附件二），核無不
      當。相對人雖以前述理由對本院司法事務官認可更生方案
      之原處分提出異議，惟查，抗告人聲請更生前2 年間可處
      分所得為405,581 元（查抗告人係於97年11月23日聲請更
      生，本院略以其97年以及96年之收入計算之），有本院依
      職權查詢抗告人96、97年度之稅務電子閘門財產所得調件
      明細表附卷可稽（見本院97年度消債更字第1040號卷第13
      8 頁、98年度執消債更字第65號卷第226 頁）。另依本院
      前開所認定抗告人每月之合理必要支出21,200元計算，抗
      告人聲請更生前2 年間之必要生活費用應為508,800 元（
      即21200 元×24月=508,800元），據此計算結果，抗告人
      聲請更生前2 年間，可處分所得扣除自己及依法應受其扶
      養者所必要生活費用之數額，尚不足103,282 元，而本件
      更生方案債權人預計得受償之總額為815,904 元，是本件
      原處分所認可之更生方案，並無消費者債務清理條例第64
      條第2 項第4 款所定「無擔保及無優先權債權受償總額，
      低於債務人聲請更生前2 年間，可處分所得扣除自己及依
      法應受其扶養者所必要生活費用之數額」之情。相對人先
      前之異議理由雖謂：原處分認抗告人每月必要支出（不含
      扶養費）為17,101元一節實屬過高云云，惟縱以原裁定所
      採按行政院主計處公告之97年每人每月最低生活費9,829
      元作為本件抗告人之每月生活支出標準，然本件抗告人更
      生方案之債權受償總額（815,904 元）仍未低於其聲請更
      生前2 年間，可處分所得扣除自己及依法應受其扶養者所
      必要生活費用之數額【405,581 元－（9,829 元×24個月
      ）＝169,685 元】，亦即仍無消費者債務清理條例第64條
      所規定法院不得逕予認可更生方案之情形，據此，相對人
      前開異議理由，尚難憑採。
    (六)原裁定雖以前揭事由，認抗告人之前配偶亦應分擔部分家
      庭生活費用支出，抗告人所提之更生方案難認公允為由，
      廢棄本院民事執行處司法事務官所為之認可裁定，惟未予
      審酌抗告人已與其配偶離婚，並約定2 名未成年子女之權
      利義務行使及負擔由抗告人行使之事實，是原裁定據此廢
      棄本院民事執行處司法事務官所為之認可裁定，尚有未洽
      。本院審酌抗告人確有固定收入，所提更生方案條件尚屬
      公允、可行且適當，且亦無同條例第63條、第64條第2 項
      所定不應認可之消極事由存在，揆諸消費者債務清理條例
      之立法目的，為保障債權人公平受償，並謀求消費者經濟
      生活之更生，則本件更生方案應予認可，相對人之異議為
      無理由。原裁定逕予廢棄認可更生方案之原處分，尚有未
      洽，爰予廢棄原裁定，又相對人之異議亦無理由，故併予
      駁回其異議。
五、據上論結，本件抗告為有理由，依消費者債務清理條例第15
    條，民事訴訟法第495 條之1 第1 項、第450 條、第95條、
    第78條，裁定如主文。
中    華    民    國  100     年    3     月    14    日
                    民事第三庭  審判長法  官  張益銘
                                      法  官  陳筱蓉
                                      法  官  陳心婷
上列正本證明與原本無異
本裁定不得抗告
中    華    民    國  100     年    3     月    14    日
                                      書記官  林君燕